【裁判字號】    88,訴,1290
【裁判日期】    890307
【裁判案由】    毒品危害防制條例
【裁判全文】
臺灣臺北地方法院刑事判決                        八十八年度訴字第一二九０號
    公  訴  人  台灣台北地方法院檢察署檢察官
    被      告  丙○○
    指定辯護人  乙○
右列被告因毒品危害防制條例等案件，經檢察官提起公訴（八十八年度偵字第二六二
號、八十八年度偵字第九四０一號），乙○判決如左：
    主      文
丙○○共同連續販賣第二級毒品，累犯，處有期徒刑伍年陸月，扣案安非他命壹包（
驗餘淨重參貳點貳壹公克）沒收銷燬之；販賣毒品所得新台幣柒萬元沒收，如全部或
一部不能沒收時，以其財產抵償之。
被訴未經許可，持有子彈部分無罪。
    事      實
一、丙○○前於民國（下同）八十六年間，因違反麻醉藥品管理條例案件，經台灣桃
    園地方法院以八十六年度易字第三六九０號判決有期徒刑五月確定，於八十六年
    十二月一日易科罰金執行完畢；仍不知悛悔，明知安非他命業經行政院衛生署公
    告列入管制之藥品，不得非法持有、吸用、轉讓及販賣；於八十七年五月底，為
    貪圖免費得到第二級毒品安非他命施用之利益；竟受自八十七年初某日起已多次
    販賣第二級毒品安非他命營利之成年男子壬○○（綽號紅居或紅龜）囑託，欲替
    壬○○送安非他命至約定地點交給購買之人或駕駛其所有車牌號碼Ｖ二—三四三
    一號自用小客車搭載壬○○至約定地點由壬○○親自將安非他命交給欲購買之人
    ；渠等二人共同基於意圖營利之概括犯意聯絡，於八十七年五月二十九日晚上八
    、九時許，丙○○駕駛其所有上開自小客車至桃園縣（起訴書誤載為台北縣）大
    園工業區，將壬○○所交付價值新台幣（下同）七萬元之安非他命一兩交予姓名
    年籍均不詳、綽號「小強」者；交易完成後，壬○○免費提供少許安非他命約０
    ．二或０．三公克供丙○○施用；於同年月三十日凌晨零時許，戊○○以行動電
    話與壬○○聯絡，表示欲購買五千元之安非他命，雙方約好在桃園縣桃園市○○○街二十三號交易，並約定壬○○到達該處後，再打電話給戊○○下樓取貨，同
    日凌晨一時五十分許，丙○○駕駛上開自小客車搭載壬○○及其不知情女友（綽
    號「小華」）到達現場；壬○○即以行動電話聯絡戊○○下樓取貨，戊○○下樓
    準備取貨，為據線報到場之內政部刑事警察局警員逮捕；丙○○見狀即駕車脫離
    現場，惟在脫離現場時，丙○○上開自小客車遭警射穿輪胎，無法長久駕駛，丙○○即將該車棄置在桃園縣桃園市○○路某處空地，丙○○、壬○○及其女友綽
    號小華者即分乘二部計程車逃逸；嗣為警在上開空地尋獲丙○○所棄置之自小客
    車；另在桃園縣（起訴書誤載為台北縣台北市）桃園市○○○街二號三樓壬○○
    租屋處，查獲壬○○所有供販賣之安非他命一包（毛重三三．三八公克、淨重三
    二．二七公克、取０．０六公克化驗、驗餘淨重三二．二一公克）。
二、案經內政部警政署刑事警察局移送臺灣基隆地方法院檢察署呈請台灣高等法院檢
    察署令轉台灣桃園地方法院檢察署再呈請台灣高等法院檢察署令轉台灣台北地方
    法院檢察署檢察官偵查起訴。
    理      由
壹、有罪部分：
一、訊據被告丙○○坦承於八十七年五月三十日曾駕駛其所有銀白色車牌號碼Ｖ二—
    三四三一之自用小客車前往桃園縣桃園市○○○街處，並遭人開槍射擊逃逸等情
    ，惟否認係載壬○○前往該處與戊○○交易安非他命，辯稱：當時車上載的是綽
    號「大頭」、「小華」之人，不認識戊○○、壬○○，更不知當時開槍射擊的是
    警察，所以才會加速逃逸，警訊筆錄是警察自己寫的云云。然乙○查：
（一）被告丙○○為貪圖免費得到安非他命吸用之利益，於八十七年五月二十九日晚
      上八、九時許，駕駛其所有自小客車至桃園縣大園工業區，將壬○○所交付價
      值七萬元之安非他命一兩交予姓名年籍均不詳、綽號「小強」者；交易完成後
      ，壬○○免費提供少許安非他命約０．二或０．三公克供渠施用；於同年月三
      十日凌晨一時五十分許，駕駛自小客車搭載壬○○及其女友（綽號「小華」）
      欲到桃園縣桃園市○○○街廿三號，由壬○○親自將安非他命交給購買之人之
      事實，迭據被告丙○○於警訊時及檢察官偵查中坦承不諱（詳內政部警政署刑
      事警察局刑案偵查卷第三至七頁及台灣桃園地方法院檢察署八十八年度偵字第
      二六二卷第七至九頁），核與證人戊○○於警訊中所證：「該車車主丙○○我
      曾見過一次面，.... 也曾由丙○○駕駛搭載壬○○與我碰面，他們二人都是
      好朋友，共同販賣安非他命....，也都是提供我毒品之人。」情節大致相符（
      詳內政部警政署刑事警察局刑案偵查卷第十一頁至十九頁）；另查刑事警察局
      偵六隊警員丁○○、甲○○二人於乙○審理中均具結證稱：當我們發現他們，
      表明身分時，他們卻倒車要撞我們，我們才向他們開槍，打到他的車輪胎破掉
      ，即棄車而逃，當時開車的人是丙○○，旁邊坐的是壬○○等語；而刑事警察
      局偵六隊警員辛○○亦稱：被告一直說不認識賴（壬○○），但我們拿照片給
      他看，他也能指認出賴等語；另被告丙○○所有Ｖ二—三四三一號自小客車左
      後車門三角窗內上之指紋，經送鑑識比對，與壬○○存檔之指紋相符，有內政
      部警政署刑事警察局指紋鑑定書附卷可稽（詳內政部警政署刑事警察局刑案偵
      查卷第六十五頁），顯見壬○○確實有乘坐丙○○所有Ｖ二—三四三一號自小
      客車；乙○綜核被告於警訊時及檢察官偵訊時之陳述，大致相符，衡諸經驗法
      則，被告於案發時之陳述較少權衡利害關係；倘被告於警訊之自白非出於任意
      性，係遭警所逼，其何以不於檢察官偵查中將上情告知檢察官；是被告於事後
      翻異前詞，係卸責之詞，顯不足採。
（二）此外，本件在壬○○位於桃園縣桃園市○○○街二號三樓住處，尚查獲壬○○
      所有供販賣之安非他命一包（毛重三三．三八公克、淨重三二．二七公克、取
      ０．０六公克化驗、驗餘淨重三二．二一公克），詳內政部警政署刑事警察局
      八十七年六月一日刑鑑字第三七八五七號鑑驗通知書。
（三）另按，販賣毒品罪其販入或賣出之行為，不必二者兼具，苟以營利為目的，有
      一於此，其犯罪即告完成。本件壬○○在八十七年五月二十八日前，販賣第二
      級毒品之犯行，被告丙○○雖不必負責；然被告丙○○為得到免費施用第二級
      毒品安非他命之利益，就其（一）於八十七年五月二十九日晚上八、九時許受
      壬○○囑託，將價值七萬元之安非他命一兩交予姓名年籍均不詳、綽號「小強
      」者之犯行，及（二）於同年月三十日凌晨一時五十分許駕駛其所有車牌號碼
      Ｖ二—三四三一號自用小客車搭載攜帶安非他命之壬○○至桃園縣桃園市○○○街二十三號，欲交給戊○○之犯行，應與壬○○共負販賣第二級毒品之罪責
      。
      綜上，本件事證明確，被告共同連續販賣第二級毒品之犯行堪以認定，應依法
      論科。
二、核被告丙○○所為，核犯毒品危害防制條例第四條第二項之販賣第二級毒品罪；
    渠販賣安非他命前持有安非他命之低度行為，應為販賣之高度行為所吸收，不另
    論罪；被告就此販賣第二級毒品犯行與壬○○有犯意之聯絡及行為之分擔，均為
    共同正犯；被告一次販賣第二級毒品罪既遂之犯行與一次販賣第二級毒品罪未遂
    之犯行，時間緊接，觸犯構成要件相同之罪名，顯係基於概括犯意為之，應依連
    續犯規定論以一罪，並依法加重其刑。再查被告前曾因違反麻醉藥品管理條例案
    件，經台灣桃園地方法院判處有期徒刑五月確定，於八十六年十二月一日易科罰
    金執行完畢，此有台灣高等法院檢察署刑案紀錄簡覆表可按，其受有期徒刑之執
    行完畢，五年內再犯本件有期徒刑以上刑之罪，為累犯，依法遞加重其刑。另酌
    被告為貪圖免費得到第二級毒品安非他命施用之利益，實際上亦僅得到少許安非
    他命約０．二至０．三公克施用，受壬○○利用，一時失慮，致罹重典，其行為
    雖不足取，然情輕法重，觀其犯罪情狀尚可憫恕，且指使其共同販賣安非他命之
    壬○○，台灣桃園地方法院亦僅判處有期徒刑七年二月（台灣桃園地方法院於八
    十九年一月十八日以八十八年度訴字第三一二號判處壬○○有期徒刑七年二月）
    ，乙○認被告丙○○處以法定最低度刑，猶嫌過重，爰應依刑法第五十九條之規
    定減輕其刑，先加後減。爰審酌被告受人利用共同販賣殘害他人身體健康之成癮
    性麻醉藥品安非他命，及其品行、犯罪之動機、目的、手段、對社會所生危害等
    一切情狀，量處如主文所示之刑。扣案之安非他命一包（毛重三三．三八公克、
    淨重三二．二七公克、取０．０六公克化驗、驗餘淨重三二．二一公克）係違禁
    物，應依毒品危害防制條例第十八條第一項前段規定沒收銷燬之；另於八十七年
    五月二十九日晚上八、九時許，丙○○將壬○○所有安非他命一兩交予綽號「小
    強」者，所得七萬元，雖未扣案，亦應依同條例第十九條第一項規定沒收，如全
    部或一部不能沒收時，以其財產抵償之。
三、公訴意旨另以：被告丙○○與壬○○共同意圖營利，基於概括犯意，自八十七年
    一月間起，至同年五月廿八日止，由被告提供或駕駛Ｖ二—三四三一號自用小客
    車，在桃園縣大園鄉工業區及桃園市等地共同運送並販賣第二級毒品予不特定人
    ；就此部分，因認被告亦涉有毒品危害防制條例第四條第二項之罪嫌云云。訊據
    被告矢口否認上述期間，有與壬○○共同販賣第二級毒品安非他命之犯行；乙○
    詳查卷證，並無任何事證足以證明被告丙○○於上開期間與壬○○有共同販賣第
    二級毒品安非他命之犯行；本件被告丙○○為得到免費施用第二級毒品安非他命
    之利益，於八十七年五月二十九日晚上八、九時許，固有受壬○○囑託，將價值
    七萬元之安非他命一兩交予綽號「小強」者，及於同年月三十日凌晨一時五十分
    許，亦有駕駛其所有車牌號碼Ｖ二—三四三一號自用小客車搭載攜帶安非他命之
    壬○○至桃園縣桃園市○○○街二十三號，欲交給戊○○；然被告丙○○之犯行
    ，亦僅於此；蓋被告丙○○就壬○○在八十七年五月二十八日前，已既遂之販賣
    第二級毒品之犯行，不必負責；此外，乙○復查無其他證據足以證明於上開期間
    ，被告與壬○○有共同販賣第二級毒品安非他命之犯行；此部分犯罪，尚屬不能
    證明，公訴人認此部分與前開論罪部分有連續犯之關係，爰不另為無罪之諭知。
貳、無罪部分：
一、本件公訴意旨另以：丙○○於八十七年六、七月間某日起，由不詳人處收受如附
    表編號一、二所示具殺傷力之子彈共五顆（子彈之數量、種類、有無殺傷力等均
    詳如附表編號一、二所示），無故持有，並將之藏置於友人己○○、庚○○所承
    租之桃園縣桃園市○○路○段七十九號十樓庚○○房間之天花板內；嗣於八十七
    年八月四日下午三時，丙○○為台北縣警察局蘆洲分局緝捕，己○○及庚○○二
    人恐前揭子彈為警查獲，共同將該批子彈取出，棄置在垃圾桶內，適遭前往搜索
    之警員查獲。因認被告涉有槍砲彈藥刀械管制條例第十二條第四項罪嫌等語。
二、按犯罪事實應依證據認定之，無證據不得推定其犯罪事實。又不能證明被告犯罪
    者，應諭知無罪之判決，刑事訴訟法第一百五十四條、第三百零一條第一項分別
    定有明文。次按事實之認定，應憑證據，如未能發現相當證據，或證據不足以證
    明，自不能以推測或擬制之方法，為裁判基礎（最高法院四十年臺上字第八六號
    判例參照）。又認定犯罪事實，所憑之證據，雖不以直接證據為限，間接證據亦
    包括在內，然無論直接或間接證據，其為訴訟上之證明，須於通常一般之人均不
    致於有所懷疑，而得確信其為真實之程度者，始得據之為有罪之認定，倘其證明
    尚未達到此一程度，而有合理性懷疑之存在時，即無從為有罪之認定，此亦有最
    高法院七十六年臺上字第四九八六號判例可資參照。
三、本件公訴人認被告丙○○涉有槍砲彈藥刀械管制條例第十二條第四項無故持有子
    彈罪嫌，無非以證人己○○、庚○○之證詞為主要依據；被告丙○○於警訊時及
    偵審中均矢口否認有右揭未經許可，無故持有子彈之犯行，辯稱：東西不是他的
    ，不知為何己○○、庚○○要說子彈是他所有；乙○查依證人己○○於警訊時及
    偵審中所證均稱：其所承租桃園縣桃園市○○路○段七十九號十樓之天花板內，
    有藏放扣案之子彈，係庚○○告知等語；己○○得知所承租桃園縣桃園市○○路
    ○段七十九號十樓之天花板內，有藏放扣案之子彈，既係庚○○告知，故知曉被
    告丙○○藏放子彈之人，應僅庚○○一人；第查庚○○於八十七年八月四日警訊
    時證稱：丙○○與己○○同住一間房間，那時伊親眼見丙○○拿三顆子彈進來，
    裝在一個紅色盒子，伊知道他把裝子彈紅色盒子，放在房間內天花板上（台灣桃
    園地方法院檢察署八十七年度偵字第一一七七五號卷第十頁）；另查庚○○於八
    十八年六月十六日檢察官偵訊時證稱：伊看到丙○○拿三顆子彈進來放在桌上，
    不知丙○○將三顆子彈藏在何處（台灣台北地方法院檢察署八十八年度偵字第九
    四０一號卷第三十頁）；就三顆子彈究藏在何處，綜核證人庚○○證詞前後不一
    ，其證詞顯有可疑；乙○再查被告丙○○在桃園縣桃園市○○路○段七十九號十
    樓居住期間，據庚○○於警訊時所述係與己○○同住一房，而庚○○單獨另住一
    房，而扣案子彈係在庚○○所住房間天花板上取出，非在丙○○與己○○所住房
    間取出，衡情，被告丙○○如要藏放子彈，為取用方便，應係藏在自己所住房間
    天花板上，而非藏在他人房間；況藏放子彈係違法之事，證人庚○○於警訊時陳
    稱知曉丙○○藏放在自己房間與常情不符；綜上，本件扣案子彈共十三顆（詳附
    表所示），並非三顆，且非在丙○○與己○○二人所住房間內取出，另主要證人
    庚○○其證詞又前後不一，顯有可疑之處；揆諸首揭說明，既無積極證據足資認
    定被告有持有子彈之犯行，自不能徒憑庚○○前後不一之證詞，即遽入人於罪。
    不能證明被告被訴非法持有子彈之犯行，就此部分，自應為被告無罪之諭知。
據上論結，應依刑事訴訟法第二百九十九條第一項前段、第三百零一條第一項，毒品
危害防制條例第四條第二項、第十八條第一項前段、第十九條第一項、刑法第十一條
、第二十八條、第五十六條、第四十七條、第五十九條，判決如主文。
本案經檢察官劉雪惠到庭執行職務
中      華      民      國      八十九      年      三      月    七    日
                                      臺灣臺北地方法院刑事第六庭
                                          法  官  梁  耀  鑌
右正本證明與原本無異。
如不服本判決應於送達後十日內向乙○提出上訴狀。
                                          書記官  呂  淑  芳
中      華      民      國      八十九      年      三      月    十    日
附表：
┌────┬─────┬────┬──────┬────────────┐
│編    號│ 名    稱 │數    量│ 有無殺傷力 │    備              註  │
├────┼─────┼────┼──────┼────────────┤
│        │          │        │            │均係制式口徑9mm半自動手 │
│   一   │ 子    彈 │三    顆│     有     │槍子彈，彈底標記均為    │
│        │          │        │            │P M C  LUGER，經鑑驗均具│
│        │          │        │            │殺傷力。                │
┌────┬─────┬────┬──────┬────────────┐
│        │          │        │            │均係土造子彈，內具直徑約│
│   二   │ 子    彈 │二    顆│     有     │9mm之金屬彈頭，均經試射 │
│        │          │        │            │，可擊發，均具殺傷力。  │
├────┼─────┼────┼──────┼────────────┤
│        │          │        │            │均係土造子彈，內具直徑約│
│   三   │ 子    彈 │八    顆│     無     │9mm之金屬彈頭，均經試射 │
│        │          │        │            │，無法擊發，均不具殺傷力│
│        │          │        │            │。                      │
└────┴─────┴────┴──────┴────────────┘
附錄本案論罪科刑法條全文：
毒品危害防制條例第四條製造、運輸、販賣第一級毒品者，處死刑或無期徒刑；處無
期徒刑者，得併科新台幣一千萬元以下罰金。
製造、運輸、販賣第二級毒品者，處無期徒刑或七年以上有期徒刑，得併科新台幣七
百萬元以下罰金。
製造、運輸、販賣第三級毒品者，處五年以上有期徒刑，得併科新台幣五百萬元以下
罰金。
製造、運輸、販賣專供製造或施用毒品者，處一年以上七年以下有期徒刑，得併科新
台幣一百萬元以下罰金。
前四項之未遂犯罰之。


司法院資訊處製作；財團法人民間司法改革基金會備份。
